【裁判字號】    95,易,3179
【裁判日期】    951208
【裁判案由】    詐欺
【裁判全文】
臺灣臺中地方法院刑事判決              95年度易字第3179號
公  訴  人  臺灣臺中地方法院檢察署檢察官
被      告  乙○○
上列被告因詐欺案件，經檢察官聲請簡易判決處刑（九十五年度
偵字第一八四九五號）及移送併辦（九十五年度偵字第一０一三
五號），本院臺中簡易庭認不得以簡易判決處刑（九十五年度中
簡字第二六六一號），移由刑事庭依通常程序審理，本院合議庭
裁定由受命法官獨任進行簡式審判程序，判決如下：
    主    文
乙○○連續幫助意圖為自己不法之所有，以詐術使人將本人之物
交付，處有期徒刑月，如易科罰金，以銀元佰元即新台幣玖
佰元折算壹日。
    犯罪事實
一、乙○○預知不詳姓名成年人在報紙上刊登收購金融機構帳戶
    存摺、行動電話門號SIM卡等之廣告，可能利用購得帳戶存
    摺、行動電話門號SIM卡等作為詐欺取財或收購人頭帳戶以
    供詐欺取財使用，且其發生並不違背其本意，竟基於幫助詐
    欺取財之概括犯意，連續於民國（下同）九十四年十月初某
    日及同年月二十五日，均在台中市○○區○○路旁，先後將
    其所有於九十四年八月二十五日向中華郵政股份有限公司大
    雅郵局，申請辦理變更印鑑及密碼之第00000000000000號帳
    戶之存摺、印章、提款卡（包括密碼）及所有於九十四年十
    月六日向東信電訊股份有限公司申請辦理行動電話門號0000
    000000號之SIM卡，分別以新台幣（下同）四千元、三千元
    代價出售予年籍不詳之陳姓成年男子。該年籍不詳之陳姓成
    年男子或所屬詐欺集團先後取得乙○○所有上開帳戶之存摺
    、印章、提款卡（包括密碼）及上開行動電話門號00000000
    00號之SIM卡後，即意圖為自己不法之所有，於九十四年十
    月二十八日，由自稱為神腦精品生活館之孫小姐撥打電話予
    甲○○，向甲○○佯稱抽中公司二獎需匯款項，使甲○○陷
    於錯誤，遂依其指示匯款二萬元至乙○○上開帳戶。另該年
    籍不詳之陳姓成年男子或所屬詐欺集團於九十四年十一月二
    十六日，在自由時報刊登收購簿子、門號、易付卡及以0000
    000000行動電話聯絡之廣告，經紀威宇（其涉嫌幫助詐欺部
    分，另由檢察官偵辦）見上開廣告後與所刊載上開行動電話
    門號聯絡，而於九十四年十二月七日將其所有於同日向臺中
    商業銀行股份有限公司大慶分行申請辦理第000000000000號
    帳戶之存摺、印章、提款卡（包括密碼），在台中市火車站
    前之7-11超商前，以三千元代價出售予不詳姓名之成年男子
    ，該不詳姓名之成年男子或所屬詐欺集團取得紀威宇所有上
    開帳戶之存摺、印章、提款卡（包括密碼）後，復意圖為自
    己不法之所有，於九十四年十二月十一日。由自稱陳文傑之
    男子撥打電話予丁○○，向丁○○佯稱可代為與泛亞融資一
    百萬元，但手續費要三十萬元，使丁○○陷於錯誤，依其指
    示匯款十七萬四千五百六十八元至紀威宇上開帳戶。嗣因甲○○、丁○○先後查覺有異，二人始知受騙。
二、案經彰化縣警察局彰化分局報請臺灣彰化地方法院檢察署呈
    請臺灣高等法院臺中分院檢察署核轉臺灣臺中地方法院檢察
    署檢察官偵查後聲請簡易判決處刑及該署檢察官移送併案審
    理。
    理    由
一、本件被告乙○○所犯係死刑、無期徒刑、最輕本刑為三年以
    上有期徒刑以外之罪，其於準備程序中就被訴事實為有罪之
    陳述，經告知簡式審判程序之旨，並聽取公訴人及被告之意
    見後，本院合議庭認為適宜而裁定由受命法官獨任進行簡式
    審判程序，合先敘明。
二、上揭犯罪事實，業據被告乙○○於本院審理時坦承不諱，並
    經被害人甲○○、丁○○及另案被告紀威宇分別於警訊、偵
    查中供述無訛，復有被告所有上開郵局申請變更印鑑、密碼
    之資料及客戶歷史交易清單、被害人甲○○匯款之郵政國內
    匯款執據影本、被告上開行動電話門號之申請資料及通聯紀
    錄、九十四年十一月二十六日之自由時報分類廣告影本、另
    案被告紀威宇所有上開銀行之開戶資料及交易明細表、被害
    人丁○○轉匯上開款項之遠東國際商業銀行存摺影本等附卷
    可稽。按被告預知不詳姓名成年人在報紙上刊登收購金融機
    構帳戶存摺、行動電話門號SIM卡等之廣告，可能利用購得
    帳戶存摺、行動電話門號SIM卡等作為詐欺取財或收購人頭
    帳戶以供詐欺取財使用，仍先後將其所有上開郵局帳戶之存
    摺、印章、提款卡（包括密碼）及上開行動電話門號000000
    0000號之SIM卡，分別以四千元、三千元代價出售予年籍不
    詳之陳姓成年男子。嗣該年籍不詳之陳姓成年男子或所屬詐
    欺集團，果據以作為詐欺取財或收購人頭帳戶以供詐欺取財
    使用，被告自有幫助該年籍不詳之陳姓成年男子或所屬詐欺
    集團詐欺取財之不確定故意，本件事證明確，被告犯行堪以
    認定。
三、按刑法上之故意，以行為人對於構成犯罪之事實，均有具體
    確定之認識，並有意使其發生者為確定故意，而行為人對於
    構成犯罪之事實，雖無具體確定之認識，然已預見其發生，
    而其發生不違背其本意者，則為不確定故意。又行為人基於
    幫助他人犯罪之意思，為促成他人犯罪而為犯罪構成要件以
    外之行為，為幫助犯。本件被告預知不詳姓名成年人在報紙
    上刊登收購金融機構帳戶存摺、行動電話門號SIM卡等之廣
    告，可能利用購得帳戶存摺、行動電話門號SIM卡等作為詐
    欺取財或收購人頭帳戶以供詐欺取財使用，仍先後將其所有
    上開郵局帳戶之存摺、印章、提款卡（包括密碼）及上開行
    動電話門號0000000000號之SIM卡，分別以四千元、三千元
    代價出售予年籍不詳之陳姓成年男子，作為該年籍不詳之陳
    姓成年男子或所屬詐欺集團詐欺取財或收購人頭帳戶以供詐
    欺取財使用，此既不違背其當初出售所有上開郵局帳戶存摺
    、印章、提款卡（包括密碼）及上開行動電話門號00000000
    00號之SIM卡之本意，且係參與提供取得詐欺取財犯罪所得
    款項及收購人頭帳戶以供詐欺取財使用之工具，對此犯行施
    以助力，為詐欺取財罪構成要件以外之行為，應以詐欺取財
    罪之幫助犯論之。核被告所為，係犯刑法第三十條第一項、
    第三百三十九條第一項之幫助詐欺取財罪。被告先後二次幫
    助詐欺取財犯行，時間緊接，犯罪構成要件相同，顯係基於
    概括犯意反覆為之，為連續犯，應論以一罪，並依法加重其
    刑，檢察官移送併辦即被告出售其所有上開行動電話門號00
    00000000號之SIM卡部分，雖未經起訴，但與起訴部分有連
    續犯之裁判上一罪關係，為起訴效力所及，本院應併予審究
    。又被告係幫助年籍不詳之陳姓成年男子或所屬詐欺集團犯
    詐欺取財罪，為從犯，應按正犯之刑減輕之，並予先加後減
    。爰審酌被告並無任何前科紀錄（見卷附台灣高等法院被告
    前案紀錄表），而其出售所有上開郵局帳戶、行動電話SIM
    卡之代價均不高，及其犯罪之動機、目的、手段、對社會所
    生危害、犯罪後坦承犯行，態度尚佳等一切情狀，量處如主
    文所示之刑，並諭知易科罰金之折算標準。按被告行為後，
    刑法第五十六條「連續數行為而犯同一之罪名者，以一罪論
    。但得加重其刑至二分之一」之規定，業經總統公布修正予
    以刪除；另刑法第四十一條第一項前段「犯最重本刑為五年
    以下有期徒刑以下之刑之罪，而受六個月以下有期徒刑或拘
    役之宣告者，因身體、教育、職業、家庭之關係或其他正當
    事由，執行顯有困難者，得以一元以上三元以下折算一日，
    易科罰金」，並適用修正前罰金罰鍰提高標準條例第二條（
    現已刪除）之規定，亦修正為「犯最重本刑為五年以下有期
    徒刑以下之刑之罪，而受六個月以下有期徒刑或拘役之宣告
    者，得以新台幣一千元、二千元或三千元折算一日，易科罰
    金」；而刑法第三十條「幫助他人犯罪者，為從犯。雖他人
    不知幫助之情者，亦同。從犯之處罰，得按正犯之刑減輕之
    」之規定，則修正為「幫助他人實行犯罪行為者，為幫助犯
    。雖他人不知幫助之情者，亦同。幫助犯之處罰，得按正犯
    之刑減輕之」，自九十五年七月一日施行。依修正施行後刑
    法第二條第一項「行為後法律有變更者，適用行為時之法律
    。但行為後之法律有利於行為人者，適用最有利於行為人之
    法律」之規定，比較刪除前後刑法第五十六條之規定，刪除
    後之規定，並未較有利於被告，故本件應適用被告行為時即
    刪除前刑法第五十六條之規定論以連續犯；另比較修正前後
    刑法第三十條、第四十一條第一項前段之規定，修正後之規
    定，亦未較有利於被告，應適用被告行為時即修正前刑法第
    三十條之規定論以幫助詐欺取財罪，及修正前刑法第四十一
    條第一項前段之規定，諭知其易科罰金之標準，即應以銀元
    三百元折算一日，經折算為新台幣後，應以新台幣九百元折
    算一日，併予敘明。
四、據上論斷，應依刑事訴訟法第二百七十三條之一第一項、第
    四百五十二條、第二百九十九條第一項前段，刑法第二條第
    一項前段、第五十六條（修正前）、第三十條第一項前段（
    修正前）、第三百三十九條第一項、第三十條第二項（修正
    前）、第四十一條第一項前段（修正前），罰金罰鍰提高標
    準條例第一條前段、第二條（修正前），現行法規所定貨幣
    單位折算新台幣條例第二條，判決如主文。
本案經檢察官丙○○到庭執行職務。
中    華    民    國    95    年    12    月    8     日
                  刑事第八庭    法  官  朱光國
上正本證明與原本無異。
如不服本判決，應於送達後十日內向本院提出上訴狀（須附繕本
），上訴於台灣高等法院台中分院。
                                書記官  洪明霞
中    華    民    國    95    年    12    月    8     日
附錄論罪科刑法條：
刑法第三百三十九條第一項：
意圖為自己或第三人不法之所有，以詐術使人將本人或第三人之
物交付者，處五年以下有期徒刑、拘役或科或併科一千元以下罰
金。


司法院資訊處製作；財團法人民間司法改革基金會備份。
